【裁判字號】    96,易,1413
【裁判日期】    970328
【裁判案由】    竊盜等
【裁判全文】
臺灣臺南地方法院刑事判決              96年度易字第1413號
公  訴  人  臺灣臺南地方法院檢察署檢察官
被      告  乙○○
上列被告因竊盜等案件，經檢察官提起公訴（96年度偵字第1492
8號），被告就被訴事實全部為有罪之陳述，本院裁定進行簡式
審判程序，判決如下：
    主  文
乙○○毀壞門扇於夜間侵入住宅竊盜，未遂，處有期徒刑月，
如易科罰金，以新臺幣壹仟元折算壹日；又踰越安全設備竊盜，
處有期徒刑肆月，如易科罰金，以新臺幣壹仟元折算壹日；又竊
盜，處拘役拾日，如易科罰金，以新臺幣壹仟元折算壹日；又
無故侵入他人附連圍繞之土地，處拘役貳拾日，如易科罰金，以
新臺幣壹仟元折算壹日。其所處有期徒刑部分，應執行有期徒刑
伍月，如易科罰金，以新臺幣壹仟元折算壹日；其所處拘役刑部
分，應執行拘役肆拾日，如易科罰金，以新臺幣壹仟元折算壹日
，並於刑之執行完畢或赦免後，令入相當處所，施以監護貳年。
    事  實
一、乙○○於為下述行為時，因輕度智能障礙，致依其辯識而行
    為之能力有顯著減低之情形。其意圖為自己不法之所有，於
    下列時、地，分別為下列竊盜犯行：(一)於民國九十六年九月
    二十三日夜間七時許，至臺南縣山上鄉山上村一九號戊○○○之住處，徒手毀壞該住宅大門上鑲著之門鎖後侵入屋內，
    著手翻查屋內財物，然未有所獲而未遂，遂憤而破壞屋內傢
    俱（毀損部分，未據告訴）後離去。(二)於九十六年十月六日
    晚上十時許，至臺南縣山上鄉南洲村七三號己○○所經營、
    無人住居之「魠魚店」，從屋後徒手打開廚房窗戶，踰
    越該安全設備侵入（無故侵入建築物部分，未據告訴）後，
    在該店一樓櫃檯抽屜竊取己○○所有之新臺幣（下同）五十
    元硬幣二十枚，共計一千元得手。(三)乙○○於上開時地竊得
    一千元後，又走到上址魠魚店二樓，打開與隔壁相通之
    鋁門，進入臺南縣山上鄉南洲村七三之一號丁○○所經營、
    無人住居之「時尚變裝屋」（無故侵入建築物部分，未據告
    訴），在該店一樓櫃檯抽屜竊取丁○○所有之現金八百元，
    得手後離去。另於九十六年十月八日晚上十一時三十分許，
    至臺南縣山上鄉南洲村七二之二號丙○○之住處，翻越圍牆
    侵入該屋附連圍繞之庭院後，欲再自窗戶進入屋內行竊之際
    ，即為丙○○發覺報警，並追捕約二百公尺後，在臺南縣山
    上鄉南洲村山上菜市場後方，與警方共同逮捕乙○○，而查
    知上情。
二、案經丙○○訴由臺南縣警察局新化分局報請臺灣臺南地方法
    院檢察署檢察官偵查起訴。
    理  由
一、上開事實，業據被告乙○○於警詢及偵審中坦承不諱，核與
    證人戊○○○、己○○、丁○○、丙○○於警詢時證述之情
    節相符，並有現場照片十一張（見警卷第二二至二七頁）及
    證人戊○○○上址住處門鎖遭破壞之相片四張（見本院卷第
    二六至二七頁）在卷可稽，足見被告之自白核與事實相符，
    堪予採信，是則被告上開竊盜及無故侵入他人附連圍繞之土
    地之犯行，事證已臻明確。
二、被告於九十一年七月四日至同年八月一日，因偷竊等不當行
    為，至財團法人臺灣省私立臺南仁愛之家附設精神療養院就
    診住院治療，期間被告之衝動控制力較差，偶與病友因細故
    發生衝突，經診斷為輕度智能障礙與源自兒童期之精神病，
    出院後於該院門診追蹤治療至九十五年八月十五日止等情，
    有該院出具之病歷摘要及病歷資料在卷可稽（見本院卷第三
    四至四四頁）；復經本院囑託高雄市立凱旋醫院鑑定被告於
    本件犯罪行為當時之精神狀況，經該院綜合被告之門診鑑定
    、心理測驗、精神狀態檢查結果，函覆本院並認定：被告為
    源自兒童期精神病及輕度智能不足之患者，其計劃組織性差
    、適應能力不佳、衝動控制差、情緒表達稍強烈且不穩定。
    被告對犯案當時之過程雖不甚清楚，但承認犯案，其所為本
    案偷竊行為，有其固定模式，在路上察看作案目標房屋，並
    選定未裝有鐵窗鐵門之房子，徒手破壞門窗後進入行竊，得
    手會把錢拿去買東西吃喝玩樂，否認事先計劃，否認受精神
    病症狀（例如指示性幻聽）直接影響。偷竊行為的自然後果
    （被告過去被抓到時曾被罵、被送醫住院、被送警局、被關
    、被監護等等），似乎不足以抑制被告之偷竊行為，其判斷
    力顯然不佳。綜合以上所述，被告於本案行為時之精神狀態
    雖無明顯精神症狀，且具有辨識其行為違法之能力，但由於
    其認知判斷能力相對不足，遇上原始需求未滿足之情況，一
    般社會規範便難以約束被告行為，故被告行為時依其辨識而
    行為之能力有顯著減損之情形等情，有高雄市立凱旋醫院九
    十七年二月十四日高市凱醫成字第○九七○○○○九二一號
    函檢附之精神鑑定書一份附卷足憑（見本院卷第五九至六六
    頁），足見被告於本件犯罪行為當時，因受其源自兒童期精
    神病及輕度智能障礙之影響，致其依辨識而行為之能力，有
    顯著減低之情形，亦堪認定。
三、論罪科刑：
  (一)按毀壞構成門扇之一部之鎖，係毀壞門扇之行為（最高法院
    八十三年度台上字第三八五六號、七十四年度台上字第二四
    三號、七十年度台上字第四九六號判決意旨參照），是核被
    告上開事實(一)所為，係犯刑法第三百二十一條第二項、第一
    項第一款、第二款之毀壞門扇於夜間侵入住宅竊盜未遂罪。
    又按刑法第三百二十一條第一項第二款所謂「安全設備」，
    乃指依社會通常觀念足認為防盜之設備，而窗戶具有防閑功
    效，自屬該款所謂之安全設備，是核被告上開事實(二)所為，
    係犯刑法第三百二十一條第一項第二款之踰越安全設備竊盜
    既遂罪。再按刑法第三百二十一條第一項第二款所謂毀越門
    扇，其『越』指踰越而言，如係從門走入或開鎖啟門入室，
    均不得謂為踰越門扇（最高法院七十七年度台上字第一一三
    ○號判決意旨參照），是被告上開事實(三)所為，係打開門進
    入行竊，應僅構成刑法第三百二十條第一項之普通竊盜既遂
    罪。另被告上開侵入告訴人丙○○住處庭院、尚未著手行竊
    之行為，係犯刑法第三百零六條第一項之無故侵入他人附連
    圍繞之土地罪。
  (二)被告上開四犯行，犯意各別，行為互殊，應予分論併罰（雖
    起訴書犯罪事實欄載明上開事實(二)(三)之行為係接續行為，惟
    經蒞庭檢察官當庭更正此部分事實，將「接續」兩字刪除，
    且被告該二次竊取行為時間雖甚緊接，但地點不同，所侵害
    者係屬不同人之財產法益，自無法成立接續犯，併此敘明）
    。又被告侵入戊○○○之上址住宅後，已著手搜取財物，因
    未有所獲而未得逞，為未遂犯，是被告上開事實(一)之毀壞門
    扇於夜間侵入住宅竊盜未遂犯行，應依刑法第二十五條第二
    項之規定，減輕其刑。再被告於上開四行為時，依其辨識而
    行為之能力，有顯著減低之情形，已如前述，應均依刑法第
    十九條第二項之規定減輕其刑，其所為上開事實(一)之毀壞門
    扇於夜間侵入住宅竊盜未遂犯行，並應依法遞減之。
  (三)爰審酌被告正值青壯，卻不思循正途賺取財物，一再於夜間
    侵入他人住宅或他人經營之商店行竊，除了使被害人等蒙受
    財產損失外，亦嚴重危害被害人之居家安全，手段實屬可議
    ，惟其係因智能不足缺乏自制力，而為本件犯行，兼衡其所
    竊得之財物價值、智識、動機，及犯後坦承犯行、尚有悔意
    等一切情狀，就其所為上揭四犯行，分別量處如主文所示之
    刑，及就所處徒刑及拘役刑部分，分別定其應執行刑，併諭
    知易科罰金之折算標準。
  (四)本院審酌前開精神鑑定書所載「被告曾因偷竊、自語、不回
    家睡覺、破壞等不當行為於臺南仁愛之家附設精神療養院住
    院，住院治療後被告病情有改善，但出院後並未規則追蹤治
    療。依被告過去已有多次竊盜前科，此次又再度涉案，被告
    恐有再犯或危害公共安全之虞，建議責成家屬協助被告規則
    就醫及其行為上之監督，或進一步應入相當之醫療處所戒護
    治療，期間至少應為一年以上，採密集性行為制約方式改變
    被告偷竊行為，避免疾病復發再次誤觸法網」之建議；並參
    酌證人即被告之母庚○○○於本院審理時證稱：被告沒有工
    作，平時白天都在外面，她無法管束被告之行為，之前曾帶
    被告至精神科就診，但被告最後一次服藥是很久之前的事等
    語（見本院卷第八二至八四頁），顯見被告之家人已無法約
    束監督被告之行為，或協助被告規則就醫，而其病情倘未長
    期治療，亦無法獲得有效之改善及控制，亦如前述，是本院
    認被告有再犯之危險，為達到防衛社會之目的，避免被告因
    疾病所導致之脫序行為危害社會安全，有對其採取隔離、保
    護與治療措施之必要，爰依刑法第八十七條第二項、第三項
    之規定，諭知於上開刑之執行完畢或赦免後，令入相當處所
    ，施以監護，其期間為二年，以達其個人治療及社會防衛之
    效。
據上論斷，應依刑事訴訟法第二百九十九條第一項前段、第二百
七十三條之一第一項，刑法第三百二十一條第二項、第一項第一
、二款、第三百二十一條第一項第二款、第三百二十條第一項、
第三百零六條第一項、第二十五條第二項、第十九條第二項、第
四十一條第一項前段、第五十一條第五款、第六款、第八十七條
第二項、第三項，刑法施行法第一條之一第一項、第二項前段，
判決如主文。
本案經檢察官甲○○到庭執行職務。
中    華    民    國    97    年    3     月    28    日
                  刑事第五庭    法  官  林欣玲
以上正本證明與原本無異。
如不服本判決應於收受本判後10日內向本院提出上訴書狀，並應
敘述具體理由。如未敘述上訴理由者，應於上訴期間屆滿後20日
內向本院補提理由書狀（均須按他造當事人之人數附繕本）「切
勿逕送上級法院」。
                                書記官  鄭佩玉
中    華    民    國    97    年    3     月    28    日
附錄本案論罪科刑法條：
刑法第306條
無故侵入他人住宅、建築物或附連圍繞之土地或船艦者，處 1 年
以下有期徒刑、拘役或 3 百元以下罰金。
無故隱匿其內，或受退去之要求而仍留滯者，亦同。
刑法第320條
意圖為自己或第三人不法之所有，而竊取他人之動產者，為竊盜
罪，處 5 年以下有期徒刑、拘役或 5 百元以下罰金。
意圖為自己或第三人不法之利益，而竊佔他人之不動產者，依前
項之規定處斷。
前二項之未遂犯罰之。
刑法第321條
犯竊盜罪而有左列情形之一者，處六月以上、五年以下有期徒刑
：
一、於夜間侵入住宅或有人居住之建築物、船艦或隱匿其內而犯
    之者。
二、毀越門扇、牆垣或其他安全設備而犯之者。
三、攜帶兇器而犯之者。
四、結夥三人以上而犯之者。
五、乘火災、水災或其他災害之際而犯之者。
六、在車站或埠頭而犯之者。
前項之未遂犯罰之。


司法院資訊處製作；財團法人民間司法改革基金會備份。
